【裁判字號】    99,上易,78
【裁判日期】    990420
【裁判案由】    竊盜
【裁判全文】
臺灣高等法院臺南分院刑事判決          99年度上易字第78號
上  訴  人
即  被  告  丙○○
上列上訴人即被告因竊盜案件，不服臺灣雲林地方法院98年度易
字第602號中華民國98年12月21日第一審判決（起訴案號：臺灣
雲林地方法院檢察署98年度調偵字第451號），提起上訴，本院
判決如下：
    主  文
原判決撤銷。
丙○○犯竊盜罪，處有期徒刑伍月，如易科罰金，以新台幣壹仟
元折算壹日。
    事  實
一、丙○○係以拆屋及販賣土方為業。緣丁○○（業經不起訴處
    分確定）於民國97年6月6日間，受甲○○○委託，拆除甲○○○所有坐落雲林縣處尾鎮○○段792、793、794地號土地
    上（下稱系爭土地）之建築物，雙方約定甲○○○將拆除之
    廢鐵材，以新臺幣（下同）200,000元賣予丁○○，而丁○○則需自行處理其餘拆除之建築廢棄物，丁○○即於97年7
    月8日或9日（起訴書誤載為7月16日）委託丙○○代為清運
    拆除後之廢棄物。詎丙○○在執行拆除期間，得知友人莊金
    樹需砂石級配整地，竟基於意圖為自己不法所有之犯意，於
    97年7月8日或9日，利用清運拆除後之廢棄物之便，操作挖
    土機盜挖竊取系爭土地土方約400立方米（起訴書誤載為450
    立方米）得手後，載運至不知情之友人莊金樹位於雲林縣虎
    尾鎮興南里鴨子寮旁之便道回填，嗣於同年7月16日，經由
    甲○○○之夫乙○○至系爭土地察看，始悉上情。
二、案經甲○○○訴由臺灣雲林地方法院檢察署檢察官偵查起訴
    。
    理  由
一、按被告以外之人於審判外之陳述，雖不符刑事訴訟法第159
    條之1至第159條之4之規定，而經當事人於審判程序同意作
    為證據，法院審酌該言詞陳述或書面陳述作成時之情況，認
    為適當者，亦得為證據，刑事訴訟法第159條之5第1項定有
    明文。被告及檢察官對於本判決所引用之審判外陳述之證據
    能力，於本院準備程序時，表示同意作為本案證據使用，茲
    審酌該等言詞陳述作成時之情況，並無非法取供或不宜作為
    證據之情事，爰依上開規定作為本案證據使用。
二、訊據被告丙○○於本院對於上開事實均已坦承不諱，核與證
    人即告訴人甲○○○、告訴人之夫乙○○、丁○○及莊金樹
    分別於警詢、偵查中及本院審理中證述之情節大致相符，復
    有現場照片、房屋折除合約書及系爭土地所有權狀等在卷可
    稽(見偵卷第2、6、52-61、62-64、97頁)，堪以認定。
三、至被告雖於原審曾否認犯行辯稱：我在挖取系爭土地之土方
    前，有電話告知證人丁○○，請證人丁○○至現場看，但證
    人丁○○告知我，依我的方式清除系爭土地上之廢棄物，施
    工完後，我請證人丁○○至現場驗收，證人丁○○並未至現
    場；施工過程中，我有與證人乙○○聯絡；我是被利用及陷
    害的，我沒有竊盜之犯意，且嗣後我有回填土方至系爭土地
    云云。然查：
(一)關於本件系爭土地之施工範圍部分:
 1、依證人丁○○於偵查中陳述：「我跟乙○○說好只有拆地平
    ，沒有要向下挖」等語（見偵卷第93頁）；及其於原審審理
    中證述：「我與告訴人簽訂房屋拆除合約書的目的，是因為
    我向告訴人買拆除後之鐵，且將拆除後的廢物一併清走，並
    不包括土方；我大約在6月初進場施工，拆除工程到六月底
    完工，我就將垃圾堆起來（即偵卷第3頁第2張之97年7月7日
    照片所示遺留已經拆除後之廢棄物），目的是要運走」等語
    （見原審卷第25頁背面、第27頁背面）。
 2、核與證人乙○○於原審審理時證稱：「我與證人丁○○訂立
    房屋拆除合約書的目的，把表面的房屋拆掉，拆掉後要把上
    面的廢棄物帶走，因為證人丁○○只是要上面的鐵，並沒有
    談到拆除的深度」等語，大致相符（見原審卷第23頁背面）
    。
 3、參諸證人丁○○與告訴人甲○○○於97年6月6日所訂立之合
    約書第一條約定：「一、拆除標的：就坐落雲林縣虎尾鎮○○段792、793、794地號土地上所興建之76、77建號房屋及
    其他增建部分之全部建築物拆除工程，但有一座鐵捲門除外
    。」；第二條約定：「二、拆除後之鋼鐵、磚鐵、木材‧‧
    ‧等廢料，甲方（即證人丁○○）願以新台幣貳拾萬元向乙
    方（即告訴人甲○○○）購買，‧‧‧。」；第三約定：「
    上揭之拆除工作，甲方須將基地建築一併挖起，並將除後之
    殘留物一併清除運走‧‧‧。」等語（見偵卷第2頁）。
 4、顯見證人丁○○與告訴人甲○○○就系爭土地之施工範圍，
    僅約定將系爭土地建築物拆除，並將拆除後之廢棄物運走，
    並無包括基地以下土方甚明。
(二)關於被告向下挖取系爭土地之土方約400立方米，究有無受
    證人丁○○指示部分:
 1、依證人丁○○於警詢中陳述：「我於97年7月6日將系爭土地
    上之房屋拆除，但所拆除之廢棄物及殘留物未清運；我於97
    年7月8日、9日，以28,000元委託被告前往清運所拆除之廢
    棄物及殘留物」等語（見偵卷第28頁至第29頁）；及其於偵
    查中陳述：「系爭土地之房屋是我拆除的，拆完的廢棄物以
    28,000元費用請被告運走，並說只要將地上物清走；地平下
    方沒有需要拆除的東西，我們只拆到地平而已，不會再向下
    挖，下方也沒有東西，我也有跟被告說只要拆到地平，【且
    就算拆到地基樑，也不會挖成這樣，頂多10幾公分，地基樑
    是柱子而已，不是整片的】」等語（見偵卷第91頁、93頁至
    第94頁）；以及其於原審審理中證述：「我在97年7月9日交
    付被告28,000元之前，曾與被告在系爭土地碰面，並當面跟
    他說到路平而已，且明確指示說處理系爭土地上之磚塊，被
    告至現場看完後，說處理費用要28,000元；之後被告用電話
    問我時，我說路平就好，且當時我已將現場的土壓平，僅剩
    廢棄物（即偵卷第3頁所附97年7月7日照片所示），【被告
    僅要以挖土機將上面的廢棄物運走即可；我在拆除系爭土地
    上之建物時，已將地基樑拆除，被告不需要處理地基樑之問
    題】」（見原審卷第26頁至背面、第27頁背面至第28頁）等
    語明確。
 2、核與證人乙○○於警詢證稱：「我於97年7月7日前往系爭土
    地發現有拆除之廢棄物未清除，即通知丁○○前來善後，於
    97年7月16日我再前往系爭土地，發現系爭土地之土方已被
    竊挖」等語（見偵卷第21頁）；及其於原審審理證稱：「偵
    卷第3頁所示之97年7月7日照片，是因為我委託證人丁○○
    拆除系爭土地之建築物後，仍遺有廢棄物，因不符合房屋拆
    除合約書之約定，經與證人丁○○聯絡後，他說要把土堆的
    廢土帶走，於97年7月16日我去現場看，除了土堆帶走外，
    表面的土也帶走了，就是把土地挖成一個坑洞（即如偵卷第
    6頁第一張照片所示）；我在97年7月7日以後，在現場碰過
    被告1次，被告沒有問我要如何施作」等語大致相符（見原
    審卷第22頁至第23頁）。
 3、被告復自承係經由朋友介紹始認識證人丁○○，與證人丁○○間無任何仇怨嫌隙（見偵卷第35頁），則證人丁○○自無
    設詞誣陷被告之動機存在。況證人丁○○於原審審理中既經
    告知具結之義務及偽證之處罰後具結作證，理應知悉於原審
    審理中倘為不實證述，當受偽證罪之處罰，衡情證人丁○○
    於原審審理中當無甘受偽證罪之處罰，而故為虛偽不實陳述
    以誣陷被告入罪之理。
 4、參以證人丁○○與告訴人甲○○○就系爭土地之施工範圍，
    僅係將系爭土地上之建築物拆除，並將拆除後之廢棄物運走
    ，且證人丁○○之目的是向告訴人買系爭土地上之建築物拆
    除後之廢鐵，業如前述。另依卷內照片所示（見偵卷第3頁
    ），證人丁○○確已將土壓平，且僅剩廢棄物，顯見證人丁○○之目的已達，衡情，自無再指示被告將系爭土地下之土
    方挖除載走之理。況且被告於警詢亦自承：丁○○委託我清
    運拆除之廢棄物及殘留物，告訴我將地面上之廢棄物及殘留
    物（磚塊、水泥殘塊）清除等語（見偵卷第34頁），益證證
    人丁○○上開證述情詞確屬事實。故被告向下盜挖系爭土地
    之土方約400立方米，並未有人指示情形下，而係其自行所
    為，亦堪認定。
(三)關於公訴意旨就被告竊取土方之時間及數量認定有誤部分，
    說明如下:
 1、公訴意旨雖認被告挖取系爭土地土方數量約為【450立方米
    】，然證人乙○○於警詢已陳稱：系爭土地土方被竊挖約40
    0立方米等語（見97年度偵字第960號卷【下稱偵卷】第22頁
    ），足見公訴意旨就此土方數量之認定，有所誤會。故認被
    告竊取之土方數量，應約為400立方米。
 2、公訴意旨雖認證人丁○○係於【97年7月16日】委託被告代
    為處理清運拆除後之廢棄物，然依證人乙○○前開證述：我
    於97年7月7日，前往系爭土地發現有拆除之廢棄物未清除，
    即通知丁○○前來善後等語；以及證人丁○○前開證述：我
    於97年7月8日、9日委託被告清運所拆除之廢棄物；我在97
    年7月7日已將土壓平，只剩下廢棄物，且在被告施工完後，
    於97年7月9日交付被告28,000元等語。足認被告應係在97年
    7月8日或9日，委託被告代為處理清運拆除後之廢棄物。公
    訴意旨就上開部分之認定，均有誤會，併此敘明。
(四)綜上，證人丁○○與告訴人甲○○○就系爭土地之施工範圍
    ，僅係約定將系爭土地上之建築物拆除，並將拆除後之廢棄
    物運走，即無深挖地基之必要與可能，被告卻自行在系爭土
    地向下挖取土方約400立方米，業如前述。且據證人丁○○
    於地院審理時證述：依照我們施工慣例，若只清除廢棄物磚
    塊，不可能把土一併運走等語（見原審卷第26頁背面至第27
    頁）。佐以被告於原審自承：本案在施工前我有問友人莊金
    樹是否需要土，當時他說好，才挖系爭土地之土方載運至雲
    林縣虎尾鎮興南里鴨子寮旁之便道回填等語（見原審卷第45
    頁），可知被告顯有竊取系爭土地之土方之動機甚明。被告
    於原審上開所辯，依上所述，要非可採。
(五)至被告雖於原審另辯稱：案發後我有載運土方回填云云，惟
    查證人乙○○固於原審審理時證述：被告事後有將土回填等
    語，然亦同時證述：被告雖曾經載運土方回來，但土方的品
    質沒有比之前的好，且只有一點點，放著就沒有處理等語（
    見原審卷第23頁背面至第24頁），足見被告係因其犯行曝光
    後，始回填價值較低之次級土方，且回填之土方數量甚微，
    尚難為有利於被告之認定。綜上所述，本件事證明確，被告
    犯行堪予認定，應予依法論科。
四、核被告所為，係犯刑法第320條第1項之竊盜罪。原審判決以
    被告罪證明確，因予論罪科刑，固非無見。惟查，被告於原
    審判決後，業於99年1月29日與被害人甲○○○成立調解，
    有台灣雲林地方法院調解筆錄一份在卷可稽(見本院卷第39
    頁)，復於本院99年4月6日審理期日，當庭交付現金2萬元及
    面額5萬元之支票1張、面額總計為13萬元之本票5張予被害
    人之夫乙○○(見本院卷第70頁反面、第75-77頁)。此部分
    涉及被告犯罪後態度之量刑應審酌事項，而原審未及審酌。
    被告上訴意旨否認犯行，雖無理由，然原審既有上開可議之
    處，自應由本院將原判決撤銷改判。
五、爰審酌被告前有偽造文書、竊盜案件等前科紀錄，有台灣高
    等法院被告前案紀錄表在卷可稽，素行欠佳，其為貪圖不法
    利益，乘證人丁○○委託被告代為清運拆除後之便，擅自盜
    採告訴人系爭土地土方，犯後雖一度飾詞卸責，然於本院已
    坦承犯行，非無悔意，並已與被害人達成調解，賠償被害人
    損害等一切情狀，量處如主文第二項所示之刑，並諭知易科
    罰金之折算標準，以資儆懲。
據上論結，應依刑事訴訟法第369條第1項前段、第364條、第299
條第1項，刑法第320條第1項、第41條第1項前段，刑法施行法第
1條之1，判決如主文。
本案經檢察官曾銘芳到庭執行職務。
中    華    民    國    99    年    4     月    20    日
                  刑事第六庭    審判長法  官  董武全
                                      法  官  沈揚仁
                                      法  官  賴純慧
以上正本證明與原本無異。
不得上訴。
                                      書記官  蔡宜均
中    華    民    國    99    年    4     月    21    日
附錄本案論罪科刑法條全文：
中華民國刑法第320條第1項：
意圖為自己或第三人不法之所有，而竊取他人之動產者，為竊盜
罪，處5年以下有期徒刑、拘役或5百元以下罰金。

司法院資訊處製作；財團法人民間司法改革基金會備份。
